最高法院刑事判決　　　　　　　　　　　　　　　　八十八年度台非字第一八四號
　　上訴人　最高法院檢察署檢察總長
　　被　告　甲○○
右上訴人因被告妨害自由案件，對於台灣台南地方法院中華民國八十七年十月二十六
日第一審確定判決（八十七年度訴字第九○六號，起訴案號：台灣台南地方法院檢察
署八十六年度偵字第一四八○三號），認為違法，提起非常上訴，本院判決如左：
    主  文
原判決關於甲○○部分之違背法令部分及原審關於甲○○部分之訴訟程序違背法令部
分均撤銷。
    理  由
非常上訴理由稱：「按判決前已受有期徒刑以上刑之宣告，或前受有期徒刑以上刑之
宣告，執行完畢或赦免後未滿五年再行犯罪，即不合緩刑要件。不得於後案宣告緩刑
。觀諸刑法第七十四條之規定自明。本件被告曾因妨害投票罪，經台灣台南地方法院
檢察署檢察官以八十五年度偵字第一一六六四號聲請原審法院以簡易判決處刑。經原
審法院於八十六年七月十七日以八十六年度南簡字第二六二號判決判處有期徒刑一月
，緩刑二年確定，並由台灣台南地方法院檢察署以八十七年度執字第三四三一號執行
在案。有原審法院被告全國前案紀錄表附原審卷第九十至第九十一頁可考。另有該案
簡易判決影本附台灣台南地方法院檢察署八十八年非字第一三號卷可供參照。原審無
視卷內既存之訴訟資料，並查明被告是否確未受有期徒刑以上刑之宣告而仍為緩刑諭
知，顯屬違法。又審判長於審判期日依刑事訴訟法第九十四條訊問被告後，檢察官應
陳述起訴要旨，而後再由審判長就被訴事實訊問被告。為刑事訴訟法第二百八十六條
及第二百八十七條所明定。本件原審八十七年十月十九日上午十一時審判期日，檢察
官並未陳述起訴要旨以確定起訴範圍，審判長亦未請檢察官陳述，更未就被告被訴之
事實訊問被告供被告答辯。僅於訊問證人翁碧珠後，問被告對證人所述有何意見，繼
即進行辯論，隨即辯論終結，定期宣判。有該審判筆錄可稽，顯有違前開刑事訴訟法
之規定。案經確定，關係法律之正確適用，合依刑事訴訟法第四百四十一條、第四百
四十三條提起非常上訴，以資糾正。」等語。
本院按判決不適用法則或適用不當者，為違背法令，刑事訴訟法第三百七十八條定有
明文。又依法應於審判期日調查之證據未予調查，致適用法令違誤，而顯然於判決有
影響者，該項確定判決即屬違背法令，得提起非常上訴，亦經司法院大法官會議著有
釋字第一八一號解釋可稽。而刑法第七十四條所規定，得宣告緩刑者，以未曾受有期
徒刑以上刑之宣告，或前受有期徒刑以上刑之宣告，執行完畢或赦免後，五年以內未
曾受有期徒刑以上刑之宣告為要件。是凡在判決前已經受有期徒刑以上刑之宣告確定
者，即不合於緩刑條件，至於前之宣告刑已否執行，以及被告犯罪時間之或前或後，
在所不問，因而前已因其他犯罪受有期徒刑之宣告確定，即不得復宣告緩刑。故事實
審法院對於被告前是否因他罪受有期徒刑以上刑之宣告確定，得否依刑法第七十四條
之規定宣告緩刑，即屬法院認定事實與適用法律之基礎事項，客觀上有其調查之必要
，應依職權加以調查，倘被告確有不適合宣告緩刑之消極條件存在，而事實審並未詳
加調查，致判決時仍併為緩刑之宣告，即屬刑事訴訟法第三百七十九條第十款規定依
法應於審判期日調查之證據未予調查，致適用法令違誤，而顯然於判決有影響，其判
決當然為違背法令。本件被告甲○○於民國八十五年十月九日，犯投票收受賄賂罪，
經原審法院檢察署檢察官以八十五年度偵字第三二二○、五四三一、一一六六四號聲
請以簡易判決處刑，嗣經原審法院於八十六年七月十七日以八十六年度南簡字第二六
二號刑事判決判處有期徒刑一月，如易科罰金，以三佰元折算一日，褫奪公權一年，
緩刑二年，於同年十月九日確定在案，有台灣台南地方法院檢察署刑案資料查註紀錄
表、台灣台南地方法院被告全國前案紀錄表、該案判決書附卷可稽（見原審卷第九十
一頁、台灣台南地方法院八十六年度偵字第一四八○三號卷第十頁、八十八年度非字
第十三號卷第一頁至第十六頁）。則被告於八十六年九月九日所犯妨害自由罪，原審
法院於八十七年十月二十六日以八十七年度訴字第九○六號刑事判決，判處有期徒刑
四月時，因被告前已受有期徒刑之宣告確定，即不合於緩刑之條件，依法不得予以宣
告緩刑，至為明顯。乃原審法院對於被告之前科資料未詳加調查，致判決時仍併予宣
告緩刑二年。揆諸首開說明，自屬依法應於審判期日調查之證據未予調查，致適用法
令違誤，而顯然於判決有所影響，該判決關於被告宣告緩刑部分當然為違背法令。又
審判期日，審判長依刑事訴訟法第九十四條訊問被告後，檢察官應陳述起訴之要旨。
檢察官陳述起訴要旨後，審判長應就被訴事實訊問被告。訊問被告後，審判長應調查
證據。刑事訴訟法第二百八十六條、第二百八十七條、第二百八十八條定有明文，此
為審判期日必備之訴訟程序。本件原審於八十七年十月十九日上午十一時審判期日，
審判長於訊問被告之姓名、年籍、住居所後，檢察官並未陳述起訴之要旨，審判長亦
未就被告被訴之事實訊問被告甲○○，即行調查證據，繼即進行辯論，隨即辯論終結
，並定期於同年十月十六日上午十時宣判，有審判筆錄可稽（見原審卷第七十八頁至
第八十二頁），其所踐行之訴訟程序顯屬違背法律之規定，但此部分訴訟程序違背法
律之規定尚不致影響法令之適用。案經確定，非常上訴意旨，執以指摘，洵有理由，
惟原判決尚非不利於被告，應由本院將原判決關於被告部分之違背法令部分及原審關
於被告部分其訴訟程序違背法令部分撤銷，以資糾正。
據上論結，應依刑事訴訟法第四百四十七條第一項第一款前段、第二款，判決如主文
。
中      華      民      國    八十八    年      七      月    二十二    日
                              最高法院刑事第五庭
                                  審判長法官  董  明  霈
                                        法官  丁  錦  清
                                        法官  賴  忠  星
                                        法官  林  茂  雄
                                        法官  劉  介  民
      右正本證明與原本無異
                                              書  記  官
中      華      民      國    八十八    年      七      月    二十八    日
